【裁判字號】    97,易,1021
【裁判日期】    971218
【裁判案由】    竊盜
【裁判全文】
臺灣臺中地方法院刑事判決              97年度易字第1021號
公  訴  人  臺灣臺中地方法院檢察署檢察官
被      告  丙○○
上列被告因竊盜案件，經檢察官提起公訴（96年度偵字第7353號
），本院判決如下：
    主    文
丙○○竊盜，處有期徒刑陸月，如易科罰金，以新台幣壹仟元折
算壹日；減為有期徒刑參月，如易科罰金，以新台幣壹仟元折算
壹日。
    事    實
一、丙○○先於民國96年3月2日，透過乙○○，向己○○表示欲
    承租其所有坐落臺中縣沙鹿鎮○○段犁分小段60-4地號之土
    地（以下簡稱系爭土地），供其堆置地下室土、山級配、碎
    石及加工使用，經己○○同意將系爭土地以每年新台幣（下
    同）30萬元出租予丙○○，丙○○並已得己○○承諾先行使
    用上開土地，即於同年3月2日，在己○○之住處，交付己○○1萬5000元以為訂金後（契約書尚未擬妥），即行離去。
    至96年3月4日，以每日8000元之代價，僱請戊○○駕駛小松
    牌型號PC-2 00之挖土機1部，至該處整地，後自96年3月5日
    起，丙○○基於意圖為自己不法所有之竊盜犯意，假整地為
    名，以每日7000元之代價，僱請不知情之丁○○及其他姓名
    年籍不詳之拖車司機，分別駕駛車牌號碼OK-168號之營業用
    大貨車及其他車牌號碼不詳之拖車共4台，將砂石載運至距
    離系爭土地約三、四公里遠之臺中縣沙鹿鎮○○里○○○道
    二號高速公路旁之空地堆置，並伺機將砂石載運外出販售。
    共計丙○○載運外出之砂石計有60 0立方米（每臺砂石車約
    可載運15立方米，約挖取40車計）。後己○○之夫王炳鑫於
    96年3月7日，前往系爭土地查看使用情形時，當場發現丙○○僱用拖車載運砂石，遂出言制止。丙○○知悉東窗事發，
    遂於同日下班後（即17時30分），再僱請丁○○駕駛前開營
    業用大貨車，載運約15車之砂石回系爭土地上堆置，以圖掩
    其犯行。嗣於96年3月8日15時50分許，經臺中縣警察局清水
    分局警員前往巡邏時，仍發現丙○○在系爭土地上挖取土石
    ，始循線查獲上情。
二、案經臺中縣警察局清水分局報臺灣臺中地方法院檢察署檢察
    官偵查起訴。
    理    由
一、刑事訴訟法第159條之1第二項規定，被告以外之人於偵查中
    向檢察官所為之陳述，除顯有不可信之情況者外，得為證據
    。本案證人戊○○於偵查中向檢察官所為陳述，業據其具結
    在卷，亦無顯不可信之情形，得為證據，合先敘明。
二、訊據被告丙○○矢口否認有前揭犯行，辯稱：「我只是整地
    ，沒有挖，告訴人己○○也知道，我也有跟她說完後才開始
    整地，我只有載二十七台走，因為我要堆置東西，但是該地
    為梯字型，所以我要整地、弄平，我將梯字型中高的土移送
    同一塊土地低的地方，我有請砂石車將一些砂石載放到我朋
    友蔡明賢那裡，後來我去看找不到了，蔡明賢說他在現場有
    把它鋪平。事前沒有經過任何人的同意，但是當晚我有打電
    話給地主告訴他們這樣的情形，我有說明為何我要這樣做的
    原因，我有說我還會載十五台回來，後面完工的時候最後十
    二台會再載回來，地主夫妻倆人是有責備我，當時只有拿契
    約書，但是還沒有訂好，不過，我有經過己○○的同意後才
    整地，就是要把該地的梯字型剷平，把高的地方移到低的地
    方。我希望可以傳喚蔡明賢，證明我沒有把那些砂石賣掉，
    這十二台車的砂石還在原地。因為當時蔡明賢該地的承租時
    間已經到期，他就把我載去的砂石鋪平。光華派出所的警察
    叫我不可以動，所以我才沒有把最後的十二台載回去．．我
    所堆置地點至告訴人土地有三、四公里」等語，惟查：
（一）被告丙○○於偵查中辯稱，土石堆置場這種執照申請不出
      來，因為我沒有工程可以施作，除非是有工程有土方才可
      以申請。我可以去收集砂石車載運的，如挖地下室及管路
      的。我想我朋友如果挖地下室或其他工程，可以向他買土
      。我載27車出去，載15車回來。剩下的12車還堆置在西勢
      寮處，之後開庭，且我經濟能力不佳，我沒有錢去聘請砂
      石車去載，我就沒有再處理。後來去也不知道砂石去哪裡
      了云云，依其偵查中所辯，足徵被告經濟能力不佳，且欲
      堆置系爭土地之砂石來源尚屬未明前，即高價向告訴人承
      租系爭土地，復僱車將砂石外運，迄今其餘砂石去向不明
      ，且如係整地可將土石暫時堆置於所承租地附近，豈有將
      之轉運至三、四公里之外，其於本院及偵查中所辯內容與
      常情不符，且前後所辯前後不一，均難遽予採信。
（二）證人己○○於本院審理中證稱：「這塊土地本來是波形的
      ，比馬路低，後來將6路厝小段的兩塊土地的砂石移過來
      填平到跟馬路一樣平，並沒有高出馬路，才租給被告。我
      不知道他會將土石載走。挖過來的土是最好的Ａ級配的土
      。被告在簽租賃契約書時，就知道我們放進去的土是Ａ級
      配的土，我都有告知被告。所以被告要放土石上去，隨時
      都可以放。後來被告將土石挖出比馬路還要低很多。檢察
      官叫被告跟我和解，將土運回去，結果被告運了四台回去
      ，土石是有玻璃片和爛泥巴。當初契約都還沒有訂完，被
      告說還有事情就先走了，我還沒有租他之前，我們是在農
      業使用，我沒有想到被告馬上就去使用。因為我辦農證，
      我是三月三日去申請，三月七日公所的人去看，就發現了
      ，當時也沒有想那麼多，只有看到一排的砂石車，我先生
      及公所的人看到五、六台，但是被告說只有四台。我先生
      有去阻止，但是被告並沒有聽。契約書是因為小姐打到一
      半，被告就說他有事情就先走了。契約書上手寫的部分是
      我寫的，是要給小姐另外再打的，這個內容是當初我跟被
      告有講到的。當初要確定兩千立方，被告認為比較少，我
      跟他說我運過來的不止這樣，跟被告一起過來的兩個人先
      點頭，被告就跟著點頭。卷內有三月八日的照片是挖的最
      後一天的照片，旁邊比較高的是馬路。」等語，並有告訴
      人己○○於96年3月2日所製作之土地租賃契約書草約一紙
      、土地所有權狀、現場照片及告訴人與被告丙○○共同簽
      名之收據一紙在卷可參，足見系爭告訴人之土地上，業經
      告訴人推放至少二千米之土石，被告並同意不予運出上開
      之土石，卻違反約定將系爭土地上土石挖取運出，其假借
      整地之名，而行竊盜土石之實已明。
（三）證人戊○○於偵查中陳述，自96年3月4日下午15時許，即
      在系爭土地開挖土石，同年3月7日載走24車之土石，其不
      知道載往何處。惟當時其有告訴被告丙○○，可以將砂石
      堆置在系爭土地旁邊即可，超過一點點也沒有關係。其1
      天約挖20幾台砂石，其挖了2天。丙○○將砂石載來載去
      沒有好處，只有花運費等語，可知被告丙○○將砂石載運
      他處無任何實益，又自其後部分外運砂石皆已不知去向，
      顯見被告丙○○將砂石外運，有不法所有之意圖，且被告
      至少利用戊○○等人竊取四十台以上之土石。至證人戊○○於本院審理中改稱僅確定挖出去之土石大約二十車，應
      係迥護被告之詞，不足採信。
（四）證人丁○○於本院審理中陳述，伊沒有將土石外運，我是
      負責現場整地，在現場把高的地方的土載運到低的地方，
      伊沒有把土石外運他處。案發當天丙○○請了4台砂石車
      來載。96年3月7日下班後，丙○○叫我將砂石載回來，我
      不知道為何丙○○叫我將砂石載回來，大概載回15台車等
      語。足見被告係於被害人己○○之夫王炳鑫於96年3月7日
      發覺被告丙○○將系爭土石外載後，被告始將外載土石運
      回。
（五）證人甲○○於本院審理中證稱，其前曾將告訴人在他處興
      蓋大樓所挖取之地下室土堆置該處（系爭土地），並曾欲
      以1台1000元之價格，向告訴人價購，惟告訴人不願意出
      售（因告訴人很寶貝）等語，足見被告挖取而出之土地，
      價值不斐，被告未經同意違反約定將前開土石挖走，顯有
      有不法所有之意圖。
（六）證人乙○○於本院審理中陳述，己○○收受訂金後，因契
      約尚未擬妥，丙○○又陳稱另有要事而先行離去，故契約
      尚未簽訂。己○○有同意丙○○先使用該地，己○○之夫
      （王炳鑫）也有帶丙○○到該系爭土地，向丙○○說明該
      土地之範圍等語，足證被告見己○○已同意使用系爭土地
      後，即行盜採，復明知該土地之範圍，若欲整地僅需將砂
      石堆置於旁即可，毫無佔用他人土地或耗費運費將土石外
      運之必要，所為係為盜採砂石之故，所辯外運係為整地云
      云，難堪採信。
（七）此外，檢察官曾於97年1月17日至現場履驗，依勘驗筆錄
      及現場照片所示，系爭土地土石遭大量挖取（照片1，王
      炳鑫所指之處為前堆置之地下室土石與系爭土地砂石之分
      界點，新舊之土石均遭挖取）。告訴人租予丙○○之土地
      範圍甚廣（照片11、12處為界址），被告丙○○若有整地
      之需要，逕將砂石堆置該處即可，毫無外運之必要，被告
      辯稱係為整地之故，顯屬飾詞卸責之詞，不足採信，事證
      明確，被告犯行洵堪認定。
三、核被告所為係犯刑法第320條第1項竊盜罪。爰審酌被告素行
    良好，未有犯罪前科，有前科紀錄表在卷足稽，其共竊取約
    6百立方米，至今未與被害人達成民事賠償等一切情狀，量
    處如主文所示之刑，並諭知易科罰金之折算標準，被告犯罪
    時間係在96年4月24日以前，核與中華民國96年罪犯減刑條
    例第2條第1項第3款規定相符，減其刑二分之一，減為有期
    徒刑三月，並諭知易科罰金之折算標準。
四、據上論斷，應依刑事訴訟法第二百九十九條第一項前段，
    刑法第三百二十條第一項、第四十一條第一項前段，刑法施
    行法第一條之一，中華民國96年罪犯減刑條例第2條第1項第
    3款、第9條、第7條，判決如主文。
中    華    民    國    97    年    12    月    18    日
                  刑事第一庭    法  官  林清鈞
以上正本證明與原本無異。
如不服本判決應於收受判決後10日內向本院提出上訴書狀，並應
敘述具體理由；其未敘述上訴理由者，應於上訴期間屆滿後20日
內向本院補提理由書（均須按他造當事人之人數附繕本）「切勿
逕送上級法院」。
                                書記官  陳貴卿
中    華    民    國    97    年    12    月    18    日
附錄論罪科刑法條
中華民國刑法第320條第1項
意圖為自己或第三人不法之所有，而竊取他人之動產者，為竊盜
罪，處 5 年以下有期徒刑、拘役或 5 百元以下罰金。


司法院資訊處製作；財團法人民間司法改革基金會備份。
